【裁判字號】    98,交簡上,137
【裁判日期】    981126
【裁判案由】    過失致死
【裁判全文】
臺灣臺南地方法院刑事判決           98年度交簡上字第137號
上  訴  人
即  被  告  甲○○
上列被告因過失致死案件，不服本院98年度交簡字第1466號中華
民國98年5月27日第一審簡易判決（聲請簡易判決處刑案號：98
年度偵續字第66號），提起上訴，本院管轄之第二審合議庭判決
如下：
    主  文
上訴駁回。
    事  實
一、甲○○於民國九十七年十二月二十二日二十二時三十分許，
    在臺南市○○路某處飲用罐裝啤酒三、四瓶後，已達不能安
    全駕駛動力交通工具之程度，仍駕駛車牌號碼UP－五六二八
    號自小貨車沿臺南市○○○路○段內側快車道由南往北方向
    行駛，於同日二十二時四十八分許，行經該路段與新孝路口
    時，適有菲律賓籍人士LANGNGAG WILLIAM SALIW AN（中文
    姓名：威良）騎乘腳踏車，沿臺南市○○路由西往東方向行
    駛，並闖越紅燈進入上開路口，甲○○本應注意車前狀況，
    隨時採取必要之安全措施，而依當時天候晴朗、夜間有照明
    、視距良好、路面乾燥無缺陷，並無不能注意之情形下，竟
    因酒後造成反應遲緩、注意力無法集中，疏於注意車前狀況
    而撞擊威良，致威良人車倒地，並受有頭部撞挫傷而顱內出
    血之傷害，雖經送醫急救仍不治死亡。甲○○於肇事後，在
    未有偵查犯罪職務之機關或公務員發覺其為犯罪人前，即向
    至現場處理本件道路交通事故之臺南市警察局第六分局車禍
    處理小組警員供承其肇事犯罪，自首並接受裁判。嗣警員於
    同日二十三時二十分許，測得甲○○之呼氣酒精濃度為每公
    升○．四八毫克（酒醉駕車部分業經本院另案判決確定），
    而因查獲上情。
二、案經臺灣臺南地方法院檢察署檢察官相驗後自動檢舉聲請簡
    易判決處刑。
    理  由
一、本件有關以下所引用之供述或非供述證據，公訴人及被告於
    本案言詞辯論終結前，均未爭執其證據能力，本院審酌前開
    證據之作成或取得之狀況，並無非法或不當取證之情事，亦
    無顯不可信或證據力明顯過低之情形，復經本院於審判期日
    就上開證據依法進行調查、辯論，依刑事訴訟法第一百五十
    九條之五規定，均具有證據能力，合先敘明。
二、上揭犯罪事實，業據被告甲○○於警、偵訊，及本院審理中
    均坦承不諱，此外，並有臺南市警察局第六分局道路交通事
    故肇事人自首情形紀錄表、道路交通事故當事人酒精測定紀
    錄表、刑法第一百八十五條之三案件測試觀察紀錄表、臺南
    市郭綜合醫院法醫參考病歷摘要、交通事故現場勘驗圖、道
    路交通事故現場圖、調查報告(一)、(二)、現場照片、臺灣臺南
    地方法院檢察署相驗筆錄、相驗屍體證明書、檢驗報告書、
    監視錄影翻拍照片、相驗照片、本院勘驗筆錄等在卷可資佐
    證，足認被告上開自白與事證相符。另本件肇事責任經送請
    臺灣省臺南區車輛行車事故鑑定委員會鑑定結果，其鑑定意
    見雖認為被告酒後駕車之行為違反相關規定，惟認被告對於
    本件車禍事故之發生並無肇事責任云云，然按汽機車行駛時
    ，駕駛人應注意車前狀況，並隨時採取必要之安全措施；且
    飲用酒類後，其吐氣所含酒精濃度超過每公升○．二五毫克
    或血液中酒精濃度超過百分之○．○五以上者不得駕車，道
    路交通安全規則第九十四條第三項及第一百一十四條第一項
    第二款分別定有明文。被告為汽車駕駛人，自應注意及此。
    而本件事故發生當時天候晴朗、夜間有照明、視距良好、路
    面乾燥無缺陷，並無不能注意之情事，有前揭道路交通事故
    調查報告表可稽。且經本院當庭勘驗肇事路口之監視錄影光
    碟結果，被告於行經本案之肇事路口時不僅未減速，且在撞
    擊被害人所騎之腳踏車時，更無立即踩煞車之反應（見本院
    九十八年十一月十二日審判筆錄），由此足見，本件被告於
    肇事當時，確實已因飲酒，而處於反應遲緩，注意力無法集
    中之狀態。則被告於飲酒後，已達不能安全駕駛動力交通工
    具之程度，猶駕車上路，復因疏於注意車前狀況，致撞及被
    害人所騎乘之腳踏車，造成被害人受傷送醫不治死亡，被告
    於本件車禍之發生自有過失，從而，臺灣省臺南區車輛行車
    事故鑑定委員會前揭鑑定意見，難認為可採。又被害人係因
    本件車禍死亡，已如前述，則被害人之死亡與被告之過失行
    為間，顯有相當因果關係。復按慢車行駛，應遵守道路交通
    號誌之指示，道路交通安全規則第一百二十四條第一項亦有
    明文，本件被告於偵查中辯稱伊經過肇事路口當時為綠燈等
    語（見偵查卷第四十二頁），而依本院當庭勘驗肇事路口之
    監視錄影光碟及監視錄影翻拍照片所示，本件交通事故發生
    前，約於同日二十二時四十七分四十秒時，有一部自小客車
    煞車停在畫面交岔路口停止線前，車頭朝畫面上方，上開自
    小客車約於二十二時四十七分四十九秒許，始起步通過上開
    交岔路口，之後同向後方車輛亦陸續通過該路口，嗣僅相距
    約十秒鐘之時間（約二十二時四十八分零秒許），被害人隨
    即騎乘腳踏車由畫面左側出現通過該肇事路口；而肇事當時
    ，新孝路與中華西路之綠燈秒數分別為三十四秒及六十一秒
    ，此分別有本院勘驗筆錄、監視錄影翻拍照片、臺南市交通
    局中華西路一段新孝路口時制計劃報告可參（見本院卷第六
    十九頁、偵查卷第五十四至五十八頁），則被告辯稱案發當
    時其行車方向（即中華西路北向車道）之號誌為綠燈，被害
    人行車方向之號誌為紅燈乙節，尚可採信。從而，被害人騎
    乘腳踏車，行經設有行車管制號誌肇事路口，未依號誌指示
    行駛，致遭撞擊，並致己身受傷送醫不治死亡，被害人於本
    件車禍之發生自亦與有過失，然此僅係本件對被告量刑之參
    考，仍無解於被告應負過失致死罪責。綜上所述，本件被告
    過失致人於死犯行，事證明確，應予依法論科。
三、核被告所為，係犯刑法第二百七十六條第一項過失致死罪。
    又被告酒醉駕車，因而致人死亡，應依道路交通管理處罰條
    例第八十六條第一項規定，加重其刑。被告在未被有偵查權
    之公務員或機關發覺其為犯嫌前，於事故現場向到場處理之
    警員坦承為肇事車輛之駕駛人，進而接受裁判，有自首情形
    紀錄表一紙在卷可按，合乎自首要件，應依刑法第六十二條
    前段減輕其刑，並先加後減之。
四、原審以被告罪證明確，依刑事訴訟法第四百四十九條第一項
    、第四百五十四條第二項，道路交通管理處罰條例第八十六
    條第一項（漏載），刑法第二百七十六條第一項、第六十二
    條前段、第四十一條第一項前段，刑法施行法第一條之一，
    並審酌被告酒後駕車、違反交通安全注意義務之程度、造成
    人命死亡之結果、犯後坦承犯行之態度，且已與被害人家屬
    達成和解等一切情狀，量處被告有期徒刑四月，並諭知易科
    罰金之折算標準，經核其認事用法，均無不當，量刑亦稱妥
    適。被告上訴意旨，雖指摘原審量刑過重云云，惟按關於刑
    之量定，係實體法上賦予法院得為自由裁量之事項，倘其未
    有逾越法律所規定之範圍，除顯有失出失入等科罰與罪責不
    相當之情形外，應予尊重，不得任意加以指摘。而原審已綜
    合考量本件被告過失之程度、造成被害人傷重死亡之結果及
    被告犯後態度、已與被害人家屬和解等一切情狀，顯已就被
    告犯行之不法內涵相關之一切情狀為謹慎之裁量，並無違法
    或顯然失出失入，亦無何科罰與罪責不相當之瑕疵可指；且
    查，被告前已有二次酒醉駕車之前科紀錄，有臺灣高等法院
    被告前案紀錄表一份在卷可按，竟不知引以為誡，再次酒醉
    駕車，顯見其並未因前所受刑罰知所悔改，並因此肇事致被
    害人死亡，造成生命喪失而無從彌補之情事，惡性非輕，自
    不宜輕縱，是被告上訴摘原審量刑過重，為無理由，應予駁
    回。
據上論斷，應依刑事訴訟法第四百五十五條之一第一項、第三項
、第三百六十八條，判決如主文。
本案經檢察官乙○○到庭執行職務。
中    華    民    國    98    年    11    月    26    日
                  刑事第十四庭  審判長法  官  陳金虎
                                      法  官  周紹武
                                      法  官  孫淑玉
上正本證明與原本無異。
不得上訴。
                                      書記官  方秀貞
中    華    民    國    98    年    11    月    26    日
附錄本案論罪科刑法條：
中華民國刑法第276條
（過失致死罪）
因過失致人於死者，處 2 年以下有期徒刑、拘役或 2 千元以下
罰金。
從事業務之人，因業務上之過失犯前項之罪者，處 5 年以下有
期徒刑或拘役，得併科 3 千元以下罰金。


司法院資訊處製作；財團法人民間司法改革基金會備份。
